【裁判字號】    97,訴,794
【裁判日期】    980917
【裁判案由】    毒品危害防制條例
【裁判全文】
臺灣桃園地方法院刑事判決               97年度訴字第794號
公  訴  人  臺灣桃園地方法院檢察署檢察官
被      告  己○○
                      （現在臺灣桃園女子監獄執行中）
選任辯護人  廖國訓律師
被      告  乙○○
                      （現在臺灣桃園監獄執行中）
指定辯護人  林平國律師
上列被告因違反毒品危害防制條例案件，經檢察官提起公訴（97
年度偵字第2373號、第9162號、第9903號），本院判決如下：
    主  文
己○○所犯如附表壹所示之罪，各處如附表壹所示之宣告刑。應
執行有期徒刑玖年陸月；扣案之大麻貳包（驗餘共淨重拾壹點伍
公克）沒收銷燬之，包裝前開大麻之包裝袋貳只，均沒收；未
扣案之販賣第二級毒品所得財物新臺幣貳仟元與乙○○連帶沒收
，如全部或一部不能沒收時，以其財產抵償之；未扣案之門號0
000000000號行動電話壹具（含搭配之ＳＩＭ卡壹枚）
沒收，如全部或一部不能沒收時追徵其價額，或以其財產抵償之
。
己○○其餘被訴部分無罪。
乙○○所犯如附表壹所示之罪，各處如附表壹所示之宣告刑。應
執行有期徒刑捌年；未扣案之販賣第二級毒品所得財物新臺幣貳
仟元與己○○連帶沒收，如全部或一部不能沒收時，以其財產抵
償之。
乙○○其餘被訴部分無罪。
    事  實
一、己○○前於民國93年間因施用第一、二級毒品案件，經本院
    以93年度訴字第984 號判決，判處有期徒刑9月、6月，應執
    行有期徒刑1年2月確定，甫於95年12月25日縮刑期滿執行完
    畢；另乙○○曾於92年間因竊盜案件，經本院以92年度簡上
    字第425 號判決，判處有期徒刑10月確定，復經本院以96年
    度聲減字第224號裁定予以減刑，而於96年7月16日執行完畢
    。詎渠等均不知悔改，明知海洛因、安非他命及大麻分屬毒
    品危害防制條例第2條第2項第1款、第2款所定之第一、二級
    毒品，不得販賣、轉讓及非法持有，竟基於販賣、轉讓、持
    有第一、二級毒品之犯意，單獨或共同而為下列犯行：
  (一)己○○與乙○○原係同居之男女朋友，渠等共同基於販賣第
    二級毒品以營利之犯意聯絡，於97年2 月農曆春節期間某日
    ，由丁○○去電己○○，表示欲購買新臺幣（下同） 1,000
    元之安非他命，經應允後己○○遂聯繫具有犯意聯絡之乙○○駕駛自用小客車，一同在址設桃園縣中壢市○○路1 號之
    萬能科技大學（下稱萬能大學）附近租屋處內，由己○○交
    付1,000元之安非他命1包與丁○○，復取得同額之購毒價款
    。另於同年2、3月間某日，丁○○再次撥打電話給己○○，
    告以欲購買1,000 元安非他命之意，經應允後己○○復乘坐
    知情之乙○○所駕駛自用小客車，前往址設桃園縣中壢市○○路○段509號之大江國際購物中心（下稱大江購物中心）前
    約定處所，且推由己○○將價值1,000元之安非他命1包交給
    丁○○，並收取同額之毒品價款。（己○○、乙○○計共同
    販賣第二級毒品2 次，即如附表壹編號、所示）
  (二)己○○基於販賣第二級毒品以營利之犯意，於97年3 月27日
    經戊○○持以門號0000-000-000號行動電話，與己○○所有
    之門號0000-000-000號行動電話聯繫，表示欲購買2,000 元
    之安非他命，應允後渠等旋相約在該時己○○所在桃園縣桃
    園市○○街39號2樓之1住處，由己○○將每包各價值 1,000
    元之安非他命共2包交給戊○○，並同意賒欠該筆2,000元之
    販毒價款。（己○○計單獨販賣第二級毒品1 次，即如附表
    壹編號所示）
  (三)己○○基於轉讓第二級毒品之犯意，於97年2 月間某日，在
    址設桃園縣中壢市○○○路○段6號之台灣高速鐵路股份有限
    公司（下稱台灣高鐵）桃園站附近某處，應乙○○之請求，
    遂同意將其所持不詳數量（無證據證明已逾淨重10公克）價
    值5,000元之安非他命1包，無償讓與乙○○，並完成轉讓行
    為。復基於轉讓第一、二級毒品之犯行，嗣於同年3 月21日
    ，在桃園縣桃園市○○路與自強路口附近某處，己○○應乙○○之請求，允諾將其所持價值1萬元、重約2公克之海洛因
    1包，及價值3,500元、重約1公克之安非他命1包，無償讓與
    乙○○，並同時交付前開海洛因、安非他命而完成轉讓行為
    。（己○○計轉讓第二級毒品、同時轉讓第一、二級毒品各
    1次，即如附表壹編號、所示）
  (四)己○○基於持有第二級毒品之犯意，先於不詳時地，自真實
    姓名年籍不詳之友人處取得大麻2包（驗餘共淨重11.53公克
    ），並置放在其所承租位在桃園縣平鎮市○○路179 巷1之1
    號2 樓之住處內，未經許可而非法持有之，迨至97年1月9日
    晚間10時10分許，始為警查獲。（己○○計持有第二級毒品
    1次，即如附表壹編號所示）
二、己○○與乙○○先於97年1月9日晚間10時10分許，在桃園縣
    平鎮市○○路179巷1之1號2樓，為警查獲己○○所持有之大
    麻2包（驗餘共淨重11.53公克）；復於同年4 月11日中午12
    時30分許，在桃園縣桃園市○○街39號2樓之1，再次為警查
    獲，進而循線獲悉上情。
三、案經臺北縣政府警察局三峽分局、桃園縣政府警察局桃園分
    局暨八德分局報請臺灣桃園地方法院檢察署檢察官偵查起訴
    。
    理  由
壹、證據能力部分：
一、按被告之自白，非出於強暴、脅迫、利誘、詐欺、疲勞訊問
    、違法羈押或其他不正之方法，且與事實相符者，得為證據
    ；被告陳述其自白係出於不正之方法者，應先於其他事證而
    為調查，該自白如係經檢察官提出者，法院應命檢察官就自
    白之出於自由意志，指出證明之方法，刑事訴訟法第156 條
    第1項、第3項定有明文。準此，被告己○○、乙○○對檢察
    官所提渠等於警詢時、偵查中不利於己之供述（見臺灣桃園
    地方法院檢察署97年度偵字第2373號偵查卷(一)第6 頁至第12
    頁、第67頁至第69頁、第72頁至第74頁、第94頁至第95頁、
    第136之1頁至第137頁，97年度偵字第9162號偵查卷第6頁至
    第13頁、第15頁至第27頁、第114頁至第118頁、第221 頁至
    第222 頁、第272頁至第274頁，97年度偵字第9903號偵查卷
    第8頁至第14之1頁、第16頁至第27頁、第117頁至第119頁、
    第129之1頁至第130頁、第176之1頁至第177頁），證據能力
    並無意見，且本院亦查無有何顯然不正之方法取得情事，而
    悖於其自由意志，是被告等人前開不利於己供述均得為證據
    。
二、次按刑事訴訟法為保障被告受公平審判及發現實體真實，於
    92年2月6日修正及增訂公佈施行之前及之後，對於人證之調
    查均採言詞及直接審理方式，並規定被告有與證人對質及詰
    問證人之權利，其中被告之對質詰問權，係屬憲法第8條第1
    項規定「非由法院依法定程式不得審問處罰」之正當法律程
    式所保障之基本人權及第16條所保障之基本訴訟權，不容任
    意剝奪；故法院於審判中，除有法定情形而無法傳喚或傳喚
    不到，或到庭後無正當理由拒絕陳述者外，均應依法定程式
    傳喚證人到場，命其具結陳述，並通知被告，使被告有與證
    人對質及詰問之機會，以確保被告之對質詰問權；否則，如
    僅於審判期日向被告提示該證人未經對質詰問之審判外陳述
    筆錄或告以要旨，被告之對質詰問權即無從行使，無異剝奪
    被告該等權利，且有害於實體真實之發現，其所踐行之調查
    程式，即難謂適法，該審判外之陳述，即不能認係合法之證
    據資料，最高法院95年度台上字第5160號判決意旨可資參照
    。經查，證人即共同被告己○○、乙○○就彼此間立於證人
    身分之警詢時、偵查中陳述，又證人戊○○於警詢時之陳述
    ，另證人丁○○、丙○○、甲○○、癸○○於警詢時、偵查
    中之陳述（見臺灣桃園地方法院檢察署97年度偵字第2373號
    偵查卷(一)第102頁至第106頁、第108頁至第111頁、第114 頁
    至第117頁、第124頁至第125頁、第132頁至第133頁、第134
    之1 頁至第135頁，同上偵查卷(二)第430頁至第433頁、第443
    頁至第444 頁、第456頁至第457頁，97年度偵字第9162號偵
    查卷第28頁至第32頁，第224頁至第227頁、第231頁至第232
    頁、第234頁至第235頁、第263頁至第266頁、第268 頁、第
    292頁至第296頁、第307頁至第308頁、第319頁至第320頁，
    97年度偵字第9903號偵查卷第28頁至第32頁、第132 頁至第
    136頁、第138頁至第140頁、第144頁至第148頁、第150頁至
    第153頁、第156頁至第159頁、第163頁至第164頁、第166頁
    至第167頁、第172頁至第173頁、第174之1頁至第175頁、第
    187頁至第189頁、第200頁至第201頁、第218頁至第219頁）
    ，雖未給予被告己○○、乙○○及其辯護人行使對質、詰問
    之機會，惟渠等證人嗣於本院審判時業經以證人身分到庭作
    證，經進行交互詰問並使被告等人及其辯護人行使對質、詰
    問權（見本院刑事卷(一)第189頁至第208頁、第258頁至第275
    頁，同上刑事卷(二)第10頁至第25頁、第59頁至第66頁、第86
    頁至第91頁、第158頁至第163頁），該項對質詰問權因而延
    緩至審判時確保，此即為「延緩的對質詰問權法理」，是證
    人即共同被告己○○、乙○○彼此間，及證人戊○○、丁○○、丙○○、甲○○、癸○○前開審判外之警詢時、偵查中
    陳述，因已足確保被告等人及其辯護人之對質、詰問權，是
    可認有證據能力。
三、再按被告以外之人於審判中有滯留國外或所在不明而無法傳
    喚或傳喚不到情形，其於檢察事務官、司法警察官或司法警
    察調查中所為之陳述，經證明具有可信之特別情況，且為證
    明犯罪事實之存否所必要者，得為證據，刑事訴訟法第 159
    條之3第3款定有明文。又所謂「具有可信之特別情況」，係
    屬「信用性」之證據能力要件，而非「憑信性」之證據證明
    力，法院自應就其陳述當時之原因、過程、內容、功能等外
    在環境加以觀察，以判斷其陳述是否出於「真意」、有無違
    法取供等，其信用性已獲得確定保障之特別情況，加以論斷
    說明其憑據，最高法院97年度台上字第2799號判決意旨可資
    參照。另刑事訴訟法第159條之1 第2項固規定，被告以外之
    人於偵查中向檢察官所為之陳述，除顯有不可信之情況者外
    ，得為證據，惟而，司法院大法官議決釋字第582 號解釋闡
    明：「憲法第16條保障人民之訴訟權，就刑事被告而言，包
    含其在訴訟上應享有充分之防禦權。刑事被告詰問證人之權
    利，即屬該等權利之一，且屬憲法第8條第1項規定『非由法
    院依法定程序不得審問處罰』之正當法律程序所保障之權利
    。為確保被告對證人之詰問權，證人於審判中，應依法定程
    序，到場具結陳述，並接受被告之詰問，其陳述始得作為認
    定被告犯罪事實之判斷依據」，是該項所稱於偵查中向檢察
    官所為之陳述得為證據者，應以已給予被告及其辯護人積極
    行使「當場面對面質問」之適當機會情形為限，亦即於偵查
    中若未給予被告及其辯護人行使對質、詰問權之機會，應可
    認屬「顯有不可信之情況」，自不得作為證據使用。然不論
    是被告以外之人於偵查中或警詢時所為之陳述，縱未給予被
    告及其辯護人行使對質、詰問權之機會，惟倘有「客觀上不
    能受詰問」之情狀，亦即有刑事訴訟法第159條之3 第3款之
    情事存在，經證明具有可信之特別情況，且為證明犯罪事實
    之存否所必要者，符合大法官所明示之對質詰問權例外事由
    ，復參酌：1.義務法則：亦即國家機關應先履行自身的促成
    傳訊義務（包括拘提），始能主張對質詰問的例外，據此，
    若法院欲朗讀不利證人的先前筆錄作為裁判基礎，前提是已
    盡了傳拘該證人之努力，而該證人仍無法親自到庭之情形；
    2.歸責法則：亦即不利被告之證人所以不能到庭，非肇因於
    可歸責於國家之事由所致，倘係可歸責於國家之事由，則不
    能作為採納未經對質詰問之不利陳述的正當理由；3.防禦法
    則：採納不利證人先前未經對質詰問或其他書面，應先給予
    被告以其他方式質疑該證詞之機會，例如傳訊其他證人打擊
    該審判外陳述之可信性；4.驗證法則（佐證法則）：該不利
    陳述（傳聞）仍不得作為有罪裁判的主要或唯一證據，仍應
    輔以其他證據，以驗證該不利陳述的真實性。而以前2 者法
    則作為對於證據能力之限制，後2 者法則則為對於證明力之
    限制，綜合觀之判斷該被告以外之人於審判外之陳述是否合
    於對質詰問之例外事由，以查有無「客觀上不能受詰問」之
    情狀，得作為本案證據使用。準此，證人辛○○（原名許睿
    紘）於本院審判中業經依法傳喚、拘提然均未到庭，此有全
    戶戶籍資料查詢結果表、本院送達證書、拘票暨報告書等在
    卷可稽（見本院刑事卷(一)第60頁，同上刑事卷(二)第48頁、第
    75頁至第77頁），自足認證人辛○○確有於審判中所在不明
    而無法傳喚之情形，復有關證人辛○○於警詢時、偵查中指
    證被告己○○、乙○○販賣安非他命之犯嫌，亦給予被告等
    人及其辯護人完足之辯論機會，及提出證人即桃園縣政府警
    察局八德分局偵查隊小隊長陳漢忠（見本院刑事卷(二)第 137
    頁至第139 頁）等其他證據，以彈劾證人辛○○前開審判外
    陳述之可信性，且證人辛○○前於警詢時、偵查中所為有關
    被告等人起訴犯罪事實（即如附表貳編號至所示）之陳
    述，訊問之原因、過程、內容、功能等外在環境，俱查無何
    違法取供情事，是堪信所述為證人辛○○真意，已足確保具
    有外部信用性之特別情況，復此屬檢察官為證明犯罪事實存
    否所必要之證據，故可徵證人辛○○前開審判外之陳述符合
    「客觀上不能受詰問」之對質詰問之例外事由，依上揭說明
    ，自堪認有證據能力。至證人辛○○所述情節究否屬實，祇
    其證明力之憑信性判斷，尚無由以其陳述內容真偽等節，認
    無證據能力，附此敘明。
四、復按鑑定之經過及其結果，應命鑑定人以言詞或書面報告；
    法院或檢察官得囑託醫院、學校或其他相當之機關、團體為
    鑑定，或審查他人之鑑定，準用前開規定，刑事訴訟法第20
    6條第1項、第208條第1項前段定有明文。經查，法務部調查
    局濫用藥物實驗室97年2月18日調科壹字第09723009240號鑑
    定書（見臺灣桃園地方法院檢察署97年度偵字第2373號偵查
    卷(一)第99頁），屬檢察官指揮司法警察囑託之鑑定機關，並
    為該機關執行毒品鑑定公務所出具書面鑑定報告，依刑事訴
    訟法第159條之立法理由及同法第206條規定，自得為證據；
    且被告己○○及其辯護人於本院審判時，就此部分之證據能
    力均不爭執，迄至本件辯論終結時，亦未聲明異議，復核該
    鑑定書與檢察官所主張之犯罪事實有關聯性，是可認前開鑑
    定書有證據能力。
五、另本案查獲照片、行動電話簡訊翻拍照片、通聯調閱查詢單
    （見臺灣桃園地方法院檢察署97年度偵字第2373號偵查卷(一)
    第48頁至第65頁、第80頁，同上偵查卷(二)第440頁至第442頁
    ，97年度偵字第9162號偵查卷第60頁至第108頁、第133頁至
    第193頁、第196頁至第215頁、第238頁至第258頁、第304頁
    至第306頁，97年度偵字第9903號偵查卷第62頁至第110頁、
    第197頁至第199頁，本院刑事卷(一)第148頁至第165頁、第17
    0頁至第176頁、第223頁至第228頁），及為警於97年1月9日
    晚間10時10分許，在桃園縣平鎮市○○路179巷1之1號2樓，
    扣得被告己○○所持有之大麻2包（驗餘共淨重11.53公克）
    ，暨於同年4 月11日中午12時30分許，在桃園縣桃園市○○
    街39號2樓之1所查獲之物品，均與本案事實具有自然關聯性
    ，分復屬書證、物證性質，亦無事證足認有違背法定程序或
    經偽造、變造所取得之情事，皆足認有證據能力。
貳、有罪部分：
一、訊據被告己○○固坦承有轉讓第一級毒品海洛因、第二級毒
    品安非他命與證人即共同被告乙○○，及持有第二級毒品大
    麻等事實（即如附表壹編號至所示），惟被告己○○、
    乙○○均矢口否認有何販賣第二級毒品安非他命與證人丁○○、戊○○之犯行（即如附表壹編號至所示）。被告己○○及其辯護人辯稱略以：丁○○為乙○○之友人，該時伊
    僅搭乘乙○○所駕車輛，渠等有時會相約在某處碰面，且乙○○乃自伊處所取得毒品，復私行販賣與丁○○之情；另戊○○亦為乙○○之友人，渠等偷竊車輛為警查獲後，因戊○○認係伊供出乙○○販賣毒品，遂懷恨在心而指證伊有販賣
    安非他命，要非屬實云云。再被告乙○○及其辯護人則以：
    伊駕車搭載己○○外出交易毒品，乃在受脅迫下不能自主所
    為，且依丁○○所述，伊祇應己○○之託駕車至大江購物中
    心在不知情下轉交毒品與丁○○，復與丁○○因借用車輛乙
    事而發生爭執，要與己○○間並無何犯意聯絡及行為分擔云
    云置辯。惟查：
  (一)按證據由法院自由判斷，故證人之證言縱令先後未盡相符，
    但法院本於審理所得之心證，就其證言一部分認為確實可信
    予以採取，原非法所不許，最高法院46年台上字第1155號著
    有判例可資參照。復按被告、共犯或其他共同被告之自白，
    及證人之證詞，均屬供述證據之一種，而供述證據具有其特
    殊性，與物證或文書證據具有客觀性及不變性並不相同；蓋
    人類對於事物之注意及觀察，有其能力上之限制，未必如攝
    影機或照相機般，對所發生或經歷的事實能機械式無誤地捕
    捉，亦未必能洞悉事實發生過程之每一細節及全貌；且常人
    對於過往事物之記憶，隨時日之間隔而漸趨模糊或失真，自
    難期其如錄影重播般地將過往事物之原貌完全呈現；此外，
    因個人教育程度、生活經驗、語言習慣之不同，其表達意思
    之能力與方式，亦易產生差異；故供述證據每因個人觀察角
    度、記憶能力、表達能力、誠實意願、嚴謹程度及利害關係
    之不同，而有對相同事物異其供述之情形發生，而其歧異之
    原因，未必絕對係出於虛偽所致；另證人之證詞，前後雖稍
    有參差或矛盾，事實審非不可本於經驗法則，斟酌其他情形
    ，作合理之比較，定其取捨；即供述證據，關於基本事實之
    陳述，果與真實性無礙而認為真實者，仍非不得予以採信，
    非謂一有不符或矛盾，即認其全部為不足取，最高法院92年
    度台上字第4387號、91年度台上字第5742號判決意旨均可資
    參照。
  (二)又者，質諸證人丁○○前於97年6月4日警詢時指稱：伊與乙○○為朋友關係，並因此認識其「藥頭」己○○，且曾於97
    年農曆春節期間，在桃園縣中壢市萬能大學附近己○○之租
    屋處，購買過1,000元之安非他命1包，復於同年2、3月間，
    在桃園縣中壢市大江購物中心前公車站旁，購得2,000 元之
    安非他命2 包，並均由己○○交付與伊等語（見臺灣桃園地
    方法院檢察署97年度偵字第2373號偵查卷(一)第132頁至第133
    頁，97年度偵字第9162號偵查卷第263頁至第266頁，97年度
    偵字第9903號偵查卷第172頁至第173頁）；再於同日偵查中
    結稱：伊曾向己○○購買過2 次安非他命，分別於今年過年
    後萬能大學附近租屋處內，及大江購物中心車站牌附近，另
    乙○○皆有在場，且第1 次並有盧德文及第三人在場，安非
    他命經盧德文轉交與伊，另在大江購物中心該次係由乙○○
    駕車前來，安非他命並由己○○轉交給乙○○再交付與伊，
    金錢則均由己○○收取等節（見臺灣桃園地方法院檢察署97
    年度偵字第2373號偵查卷(一)第134之1 頁至第135頁，97年度
    偵字第9162號偵查卷第268 頁，97年度偵字第9903號偵查卷
    第174之1頁至第175頁）；復於本院98年2月17日審判時證稱
    ：伊先認識乙○○，嗣向乙○○表示要拿安非他命時沒有拿
    到，遂介紹己○○與伊認識，並向己○○購買毒品，時間為
    97年間，地點分別在萬能大學附近己○○之租屋處，及大江
    購物中心附近，各該次皆係購買1,000元之安非他命1包，另
    在己○○住處該次祇盧德文前來應門，實由己○○本人交付
    與伊，復在大江購物中心該次乙○○亦有在場，己○○坐在
    駕駛座，乙○○坐在副駕駛座，且乙○○另駕駛一輛汽車停
    放在該車後面，至購毒款項是交給乙○○或己○○已不記得
    ，但於警詢時、偵查中皆據實陳述，並無為不實陳述抑或受
    強暴、脅迫等誘導詢問等情（見本院刑事卷(一)第258 頁至第
    275 頁）。細譯證人丁○○所述各節，皆直指被告己○○販
    賣安非他命，並被告乙○○有與之共同販毒等節，互核被告
    己○○坦承證人丁○○確有於上述時地至萬能大學附近租屋
    處及與被告乙○○至大江購物中心附近情事，另被告乙○○
    亦坦認有駕車為被告己○○交付毒品與他人之情（見臺灣桃
    園地方法院檢察署97年度偵字第2373號偵查卷(一)第137 頁，
    97年度偵字第9162號偵查卷第17頁、第26頁、第273 頁至第
    274頁，97年度偵字第9903號偵查卷第18頁、第26頁、第177
    頁，本院刑事卷(一)第23頁、第273頁至第274頁），與證人丁○○前述情節大致相符，是堪認證人丁○○指認被告己○○
    、乙○○共同販賣安非他命乙節，經核與被告己○○、乙○○不利於己之供述相符，應屬可信，自足徵被告己○○、乙○○確有該部分即如附表壹編號、之共同販賣第二級毒
    品行為，殆無疑義。雖然，證人丁○○嗣於本院審判時就有
    關被告乙○○涉案部分，改稱大江購物中心該次係被告己○○駕車，而被告乙○○坐在副駕駛座，且被告乙○○另駕駛
    一輛汽車停放其後，要與先前證述情節有別，但兼衡被告乙○○前於警詢時、偵查中坦認其有駕車為被告己○○交付毒
    品乙節，再參以證人丁○○於偵查中亦表示係被告乙○○駕
    車前來，經被告己○○將安非他命交給被告乙○○，再轉交
    與證人丁○○等情，渠等所述相符且無矛盾之情，是以此段
    陳述較為屬實，證人丁○○在本院審判時就該不符之陳述顯
    為迴護被告乙○○之詞，不足以採。至於，被告己○○、乙○○固執前詞為辯，認證人丁○○為被告乙○○之友人，而
    有故意誣陷被告己○○之情，另被告乙○○係在不知情下代
    被告己○○轉交安非他命與證人丁○○，且與證人丁○○間
    有借用車輛之糾紛云云，但勾稽證人丁○○前已就係先結識
    被告乙○○，進而詢問有無毒品可供拿取，因而認識被告乙○○該時女友即被告己○○，遂與之購買安非他命，已詳述
    緣由及經過，復與被告乙○○供承情節相符，執令當日另有
    盧德文在場，亦無礙被告己○○與乙○○共同販賣安非他命
    與證人丁○○之事實認定，再參以證人丁○○就被告乙○○
    所辯因借車發生糾紛乙節，業已陳明雖有此事，然時地並非
    大江購物中心交易毒品該次（見本院刑事卷(一)第274 頁），
    反係被告乙○○前於本院97年9月8日準備程序時辯稱未曾駕
    車搭載被告己○○前去，俟直至98年2 月17日審判時方改稱
    當日確有與被告己○○各駕駛一輛汽車前去，擬搭載證人丁○○至汽車修理廠領取證人丁○○所維修之車輛，但遭拒絕
    並發生爭執等節（見同上刑事卷第84頁、第273 頁），若倘
    此情屬實，何以被告乙○○不在本案審理之初即予陳明，反
    視案件審理之經過始更易前詞，此舉無寧係臨訟卸責之詞，
    要無可取。基上，被告己○○、乙○○於如附表壹編號、
    所示時地，共同販賣1,000元之安非他命各1包與證人丁○○之犯行，應堪認定。
  (三)再者，參酌證人戊○○前於97年3 月29日警詢時陳稱：伊於
    97年3月27日，在己○○位在桃園縣桃園市○○街39號2樓之
    1住處，購買安非他命2包共2,000元，並以伊使用門號0000-
    000-000號行動電話，與己○○持用門號0000-000-000 號行
    動電話聯繫等語（見臺灣桃園地方法院檢察署97年度偵字第
    9162號偵查卷第28頁至第32頁，97年度偵字第9903號偵查卷
    第28頁至第32頁）；復於本院98年4月9日審判時結稱：伊係
    自友人乙○○處而認識己○○，因見乙○○、己○○均有施
    用毒品，乃詢問己○○有無販賣毒品，雖伊與己○○並不熟
    識，然為乙○○友人關係，遂於97年3 月27日去電己○○相
    約至其住處1,000元之安非他命2 包，合計2,000元，但該時
    並未帶足錢，己○○則表示先行暫欠而未付錢，惟此係伊先
    前向己○○購買毒品有給錢，與乙○○無涉等語（見本院刑
    事卷(二)第59頁至第63頁）；互核被告己○○所持用門號0000
    -000-000號行動電話通聯紀錄，確實於97年3月27日凌晨4時
    8 分、清晨5時29分、清晨6時4分、上午11時8分、晚間11時
    29分、晚間11時30分許，有與證人丁○○使用之門號0000-0
    00-000號行動電話密集通話聯繫及傳遞簡訊，此有通聯調閱
    查詢單1 份在卷可參（見臺灣桃園地方法院檢察署97年度偵
    字第9162號偵查卷第196頁至第205頁），與證人丁○○前述
    以電話與被告己○○聯絡購毒事宜相符，足徵證人丁○○指
    證被告己○○販賣安非他命乙節，應屬實在，堪信被告己○○確有如附表壹編號所示販賣第二級毒品行為，至為灼然
    。雖然，被告己○○猶認證人戊○○為被告乙○○之友人，
    渠等偷車為警查獲後，懷疑其有指證被告乙○○販賣毒品，
    遂誣指其有販賣安非他命云云，然觀諸證人戊○○於本院審
    判時證稱：伊於97年3 月29日係因駕駛贓車為警臨檢查獲，
    然先前乙○○未曾告知其有向警察檢舉或告訴他人己○○販
    賣毒品情事等語（見本院刑事卷(二)第62頁），經核與被告己○○所辯證人戊○○乃為附和被告乙○○而指證販賣毒品之
    情有別，且若被告己○○與證人丁○○並無一定之利益關係
    存在，何以迭於97年3 月27日凌晨4時至清晨6時許間，及上
    午11時許、深夜11時許，不分晝夜持續聯繫，顯非毫無交情
    偶然認識普通情誼之人所能，益徵被告己○○辯解與事實不
    符，當日確有安非他命之買賣情事，要非證人丁○○狹怨報
    復之不實陳述，其此節所辯，委屬無據，不足以採。是以，
    被告己○○於如附表壹編號所示時地，販賣第二級毒品與
    證人丁○○之犯行，足堪認定。
  (四)另者，兼衡被告己○○於本院審理時坦承有無償轉讓海洛因
    、安非他命與被告乙○○情事（見本院刑事卷(二)第25頁至第
    26頁、第86頁反面至第87頁），互參證人即共同被告乙○○
    前於97年3 月29日警詢時陳稱：伊向己○○購買毒品次數已
    算不清楚，但最後一次係於97年3 月21日，在桃園縣桃園市
    ○○路與自強路、寶慶路口附近，重約2公克、價值1萬元之
    海洛因，及重約1公克、價值3,500元之安非他命乙節（見臺
    灣桃園地方法院檢察署97年度偵字第9162號偵查卷第23頁至
    第27頁，97年度偵字第9903號偵查卷第23頁至第27頁）；再
    於同年4月11日警詢時指稱：坐落桃園縣桃園市○○街39號2
    樓之1 住處係己○○所承租，因伊毒癮加深，乃為取得毒品
    方便渠等在該處同居，己○○並告知伊倘離去則不再提供毒
    品施用，另伊幫己○○交付他人毒品並無代價，然有時己○○會拿現金給伊花用，及幫忙繳納兒子學費，計約2 萬餘元
    ，復伊所施用之安非他命亦係己○○所提供，要無以金錢購
    買等語（見臺灣桃園地方法院檢察署97年度偵字第9162號偵
    查卷第15頁至第22頁，97年度偵字第9903號偵查卷第16頁至
    第22之1 頁）；復於同日偵查中結稱：伊與己○○原係男女
    朋友，己○○並曾提供海洛因、安非他命給伊施用等情（見
    臺灣桃園地方法院檢察署97年度偵字第9162號偵查卷第 116
    頁至第118 頁，97年度偵字第9903號偵查卷第117頁至第119
    頁）；嗣於同年6月5日偵查中改稱：伊有向己○○購買毒品
    ，並積欠3萬餘元，最後1次交易時間為97年2 月間，在台灣
    高鐵桃園站附近，購買5,000 元之安非他命，當時伊配偶丙○○亦有在場，復將價款交給己○○，另於97年3 月29日警
    詢時所述於同年月21日向己○○購買海洛因與安非他命，確
    有此事等節（見臺灣桃園地方法院檢察署97年度偵字第2373
    號偵查卷(一)第136之1 頁至第137頁，97年度偵字第9162號偵
    查卷第272頁至第274頁，97年度偵字第9903號偵查卷第 176
    之1 頁至第177頁）；另於本院98年4月9日、同年5月26日審
    判時證稱：伊並無向己○○購買過毒品，渠等住在一起，拿
    取毒品施用無須花錢，復台灣高鐵桃園站該次確實有向己○○拿取安非他命，然併同時償還積欠之5,000 元，係為免伊
    配偶丙○○不高興，遂告知該5,000 元係購買安非他命之用
    ，至前於警詢時、偵查中指證己○○販賣毒品，乃為使己○○因此遭羈押，惟實際上己○○並無販賣毒品與伊，但嗣後
    己○○有找人毆打伊，表示先前所施用之毒品要算錢，因此
    積欠己○○約3萬餘元，另於97年3月21日該次時間久遠已不
    記得，應該有買到毒品，但未給錢等情（見本院刑事卷(二)第
    64頁反面至第66頁、第86頁）。綜合證人即共同被告乙○○
    所述各節，其於警詢時、偵查中及本院審判時或稱與被告己○○間因同居男女朋友關係，故可逕自取用被告己○○所持
    毒品而無須付款，惟又改稱有於如附表壹編號、所示時
    地向被告己○○購買海洛因、安非他命，究被告乙○○前後
    反覆不一之指證何者屬實，又被告乙○○與己○○於該段期
    間既為同居之男女朋友關係，何以渠等間須另行計算毒品價
    錢，且被告乙○○與己○○間感情有否生變，以致被告乙○○指證被告己○○販賣毒品，其動機為何，是否合於常理，
    在在有疑，自難率認被告己○○所交付與被告乙○○之海洛
    因、安非他命係有對價關係，而與一般毒品買賣情形相同，
    故至多僅得認被告己○○有於如附表壹編號、所示時地
    ，轉讓海洛因、安非他命與被告乙○○而已。復且，勾稽證
    人即被告乙○○配偶丙○○於本院98年2 月24日審判時證稱
    ：伊有親見乙○○與己○○一手交錢、一手交毒品之情形，
    但不曾詢問乙○○是否有向己○○購買毒品，但就台灣高鐵
    桃園站該次乙○○事後有表示確向己○○購買5,000 元之安
    非他命，該筆價款亦係由伊交給乙○○，並見乙○○與己○○交易毒品，然不知乙○○有於97年3 月21日向己○○購買
    毒品之情，惟有聽聞乙○○及友人表示乙○○遭己○○毆打
    情事（見本院刑事卷(二)第11頁至第26頁）；是由此觀之，證
    人丙○○固有見被告己○○交付毒品與乙○○情形，但渠等
    間金錢交付之緣由為何，證人丙○○並無所悉，且依被告乙○○所述，其於台灣高鐵桃園站該次，乃為清償另積欠被告
    己○○之5,000 元，故藉此機會併向被告己○○拿取安非他
    命，兩者間顯無對價關係存在，縱被告乙○○有欺瞞證人丙○○情事，然證人丙○○既對渠等間毒品交付之緣由、細節
    俱無所悉，亟無由逕以證人丙○○臆測之詞，再參酌其與被
    告己○○、乙○○該時彼此情感糾葛之情形下，驟謂證人丙○○所述為真，得認被告己○○交給被告乙○○之毒品，具
    有對價關係而屬販賣情事。基上，互核被告己○○、證人即
    共同被告乙○○、證人丙○○所述各節，因被告己○○與乙○○該段期間為同居之男女朋友關係，被告己○○交給被告
    乙○○之海洛因、安非他命並無收取任何代價，本合於常情
    ，亦與被告己○○、乙○○彼此間陳述情節相當，況嗣後被
    告己○○與乙○○感情離異乙節，亦據渠等陳述明確，在此
    情形下被告己○○要求被告乙○○償還該段期間所施用之毒
    品總額，被告乙○○亦因之認先前取自被告己○○之海洛因
    、安非他命具有對價關係，屬買賣性質，而予指證被告己○○販賣毒品，固可想像，然被告己○○交給乙○○海洛因、
    安非他命之初，既無要求被告乙○○依毒品價值給付，自無
    何對價關係存在，應可認屬無償提供，自不得徒以渠等離異
    後被告己○○央求，甚或找人毆打被告乙○○迫使償還所施
    用之毒品價款乙節，遽行推測交付當初係有有償之買賣行為
    ，當祇得認被告己○○有於如附表壹編號、所示時地，
    轉讓海洛因、安非他命與被告乙○○之情事存在。
  (五)況且，被告己○○非法持有第二級毒品大麻乙節，業據其供
    承在卷，又於97年1月9日晚間10時10分許，在桃園縣平鎮市
    ○○路179巷1之1號2樓，為警所查獲之煙草檢品2 包（驗餘
    共淨重11.53 公克），經送法務部調查局濫用藥物實驗室鑑
    定結果，確檢驗出有第二級毒品大麻之成分無訛，此有該實
    驗室97年2月18日調科壹字第09723009240號鑑定書1 紙附卷
    足憑（見臺灣桃園地方法院檢察署97年度偵字第2373號偵查
    卷(一)第99頁），足徵被告己○○就如附表壹編號所示，持
    有第二級毒品大麻任意性之自白，核與事實相符，應屬可信
    。
  (六)此外，販賣安非他命係違法行為，非可公然為之，且有其獨
    特之販售通路及管道，復無公定價格，容易增減分裝之份量
    ，而每次買賣之價量，可能隨時依雙方關係深淺、資力、需
    求量及對行情之認知、來源是否充裕、查緝鬆嚴、購買者被
    查獲時供述購買對象之可能風險評估等，而異其標準，非可
    一概而論；準此，本案被告己○○、乙○○就共同販賣給證
    人丁○○，另被告己○○就販賣給證人戊○○各該次，於偵
    審時否認犯行本院自無從查得其販入安非他命之真正價格，
    及其不法販賣與渠等證人等人可獲得具體利潤之金額為何。
    然而，近年來政府為杜絕毒品之氾濫，對於查緝施用及販賣
    毒品之工作，無不嚴加執行，販賣毒品罪又係重罪，設若無
    利可圖或有特別情形，衡情一般持有毒品之人當無輕易將所
    持安非他命轉售他人而甘冒於再次向他人購買時，而有被查
    獲移送法辦並受長期自由刑或生命刑剝奪危險之理；且不論
    係以何包裝之安非他命，均可任意分裝或增減其份量，而每
    次買賣之價量，亦隨前開因素而為機動地調整，因之販賣之
    利得，除經坦承犯行，或帳冊價量均臻明確外，委難察得實
    情，職是之故，縱未確切查得販賣賺取之實際差價，但除別
    有事證，足認係按同一價格轉讓，確未牟利外，尚難執此即
    認非法販賣之事證有所不足，致知過坦承者難辭重典，飾詞
    否認者反得逞僥倖，而失情理之平。是以，被告己○○、乙○○與證人丁○○、戊○○間，至多祇單純為被告乙○○之
    友人，且與實際持有安非他命之被告己○○交情甚淺，更與
    被告乙○○為被告己○○之同居男友情形迥異，自難謂有何
    特殊情誼或至親關係，致令被告己○○、乙○○費心自甘承
    受重典，涉險販賣第二級毒品，當有牟利之圖，殆無疑義。
    是以，被告己○○、乙○○就如附表壹編號、所示共同
    販賣安非他命與證人丁○○，另被告己○○就如附表壹編號
    所示販賣安非他命與證人戊○○，而有營利之意圖，均足
    認定。
  (七)綜上所述，被告己○○、乙○○確有於附表壹編號、所
    示時地，共同販賣安非他命與證人丁○○，又被告己○○有
    於附表壹編號所示時地，販賣安非他命與證人戊○○，再
    被告己○○有於附表壹編號、所示時地，轉讓海洛因或
    安非他命與被告乙○○，另被告己○○有於附表壹編號所
    示期間，非法持有大麻等事實，業經本院認定如前，均足信
    實。是本件事證明確，被告等人各該犯行，皆堪以認定。
二、按法規之制定與法規之修正，如有特定生效日之必要者，依
    中央法規標準法第14條或第20條第2 項準用第14條之規定，
    應分別特定其施行日期；是法規制定或前次修正基於特殊因
    素所特定之施行日期，並不適用於日後修正或再次修正之條
    文；而法律之制定或修正，若未明定施行日期者，中央法規
    標準法雖未規定應自何時生效，然法律既經制定或修正並經
    總統公布，自應依一般原則，自公布日起算至第3 日發生效
    力。準此，92年7月9日修正公布之毒品危害防制條例第36條
    固規定：本條例自公布後6 個月施行，其立法理由謂：(一)依
    修正草案第2條第3項規定，法務部需會同衛生署成立審議委
    員會每3 個月定期檢討調整毒品之分級及品項，而本次新增
    第四級毒品，有需要在新法施行前先經該審議會檢討後再調
    整公布，爰預留6 個月緩衝期，以利處理；(二)依本條例新修
    正之規定，有必要再訂定相關子法及修正相關法規，以配合
    本條例之施行，故亦有需要預留適當緩衝期，以利訂頒相關
    子法及相關法規之配合修正，故核該條規定，顯係因應該次
    修正之需，始預留適當之緩衝期；執是，毒品危害防制條例
    第4條第2項、第11條第4項等條文於98年5月20日修正公布時
    ，因未有施行日期之特別規定，自應依一般原則，自公布日
    起算至第3 日發生效力，亦即於同年月22日起生效、施行，
    合先敘明。
  (一)經查，被告己○○、乙○○行為後，毒品危害防制條例第 4
    條第2項、第11條第4項等條文業已施行，業如前述，就該條
    例第4條第2項販賣第二級毒品法定罰金刑部分，已由修正前
    得併科700萬元以下罰金，修正為得併科1,000萬元以下罰金
    ，則修正後之規定並未較有利於被告己○○、乙○○所犯販
    賣第二級毒品罪行。
  (二)另者，關於該條例第11條第2 項持有第二級毒品罪部分雖未
    修正，惟同條第4 項持有毒品達一定數量加重其刑之規定業
    已修正，依轉讓持有毒品加重其刑之數量標準第2條第1項第
    2款、第2項規定，轉讓、持有第二級毒品：淨重10公克以上
    ，加重其刑至二分之一，前項所稱淨重，指除去包裝後之毒
    品重量；基此，被告己○○持有第二級毒品大麻2 包，驗餘
    共淨重11.53公克，此有法務部調查局濫用藥物實驗室97年2
    月18日調科壹字第09723009240號鑑定書1紙在卷可參（見臺
    灣桃園地方法院檢察署97年度偵字第2373號偵查卷(一)第99頁
    ），顯已逾前開持有毒品加重其刑之數量標準，然依修正後
    毒品危害防制條例第11條第4 項規定，持有第二級毒品純質
    淨重20公克以上者，處6月以上5年以下有期徒刑，得併科70
    萬元以下罰金，兩者處罰規範雖有不同，一者為「淨重」，
    另者為「純質淨重」，且就刑罰之處罰刑度亦有差異，但被
    告己○○持有第二級毒品大麻2包，驗餘共淨重11.53公克之
    行為，依修正後之規定，因未達純質淨重20公克，祇得論以
    同條第2項之持有第二級毒品罪，法定刑僅為2年以下有期徒
    刑、拘役或3 萬元以下罰金，較修正前之規定，有利於被告
    己○○所犯持有第二級毒品罪行。
  (三)綜上，經比較行為時法與裁判時法，就被告己○○、乙○○
    所犯販賣第二級毒品罪行部分，因修正後之規定並未較有利
    於渠等被告，自應依刑法第2條第1項前段規定，適用行為時
    之法律。至被告己○○所犯持有第二級毒品罪行部分，以修
    正後之規定較有利於行為人，則應依同項但書規定，就此部
    分適用裁判時之法律。
三、論罪科刑部分：
  (一)按以營利之意圖交付毒品，而收取對價之行為，觸犯販賣毒
    品罪；苟非基於營利之意圖，而以原價或低於原價有償轉讓
    毒品與他人，僅得以轉讓毒品罪論處；若無營利之意圖，僅
    基於幫助施用毒品者取得供施用毒品之目的，而出面代購，
    或共同合資購買並分攤價金及分受毒品，則為施用毒品罪之
    幫助犯，三者行為互殊，且異其處罰，最高法院95年度台上
    字第6888號判決意旨可資參照。查安非他命、大麻均屬毒品
    危害防制條例第2條第2項第2 款之第二級毒品，不得非法販
    賣、轉讓及持有，然被告己○○、乙○○竟以營利之意圖於
    附表壹編號、所示時地，共同販賣安非他命與證人丁○○，故核渠等被告就此部分所為，均係犯修正前毒品危害防
    制條例第4條第2項之販賣第二級毒品罪；又被告己○○再以
    營利之意圖於附表壹編號所示時地，販賣安非他命與證人
    戊○○，是核其就此部分所為，亦係犯修正前同項之販賣第
    二級毒品罪；另被告己○○更於附表壹編號、所示時地
    ，無償轉讓海洛因、安非他命與證人即共同被告乙○○，故
    核被告己○○就如附表壹編號部分，係犯（未修正）同條
    例第8條第2項之轉讓第二級毒品罪，就如附表壹編號部分
    ，則係犯（未修正）同條第1項、第2項之轉讓第一、二級毒
    品罪；復被告己○○於附表壹編號所示期間非法持有大麻
    ，核其所為係犯同條例第11條第2 項之持有第二級毒品罪（
    因適用裁判時法，故無修正前同條第4 項之持有毒品達一定
    數量加重其刑規定適用）。
  (二)又檢察官雖認被告己○○就如附表壹編號、部分，分係
    犯毒品危害防制條例第4 條第1項、第2項之販賣第一、二級
    毒品罪，惟被告己○○係因證人即共同被告乙○○為其同居
    男友，因而無償轉讓等情，業經本院認定綦詳，已如前述，
    是其所為祇屬轉讓第一、二級毒品罪，檢察官認各該行為係
    犯販賣第一、二級毒品罪，容有誤會，然此與起訴之基本事
    實相同，自應由本院予以變更起訴法條。再被告己○○、乙○○於附表壹編號、所示時地，共同販賣安非他命與證
    人丁○○，另被告己○○於附表壹編號所示時地，販賣安
    非他命與證人戊○○，復被告己○○於附表壹編號、所
    示時地，無償轉讓海洛因、安非他命與證人即共同被告乙○○，渠等被告持有海洛因、安非他命之低度行為，應分別為
    販賣、轉讓等高度行為所吸收，均不另論罪。另被告己○○
    、乙○○就附表壹編號、之販賣第二級毒品犯行，均有
    犯意聯絡及行為分擔，皆為共同正犯。而被告己○○於附表
    壹編號所示時地，一同將海洛因、安非他命轉讓與證人即
    共同被告乙○○，乃一行為同時觸犯轉讓第一、二級毒品 2
    罪名，為想像競合犯，應依刑法第55條規定，從一重之轉讓
    第一級毒品罪處斷。復所謂「集合犯」，係指立法者所制定
    之犯罪構成要件中，本即預定有數個同種類行為而反覆實行
    之犯罪而言，故是否集合犯之判斷，客觀上自應斟酌法律規
    範之本來意涵、實現該犯罪目的之必要手段、社會生活經驗
    中該犯罪必然反覆實行之常態及社會通念等，主觀上則視其
    反覆實施之行為是否出於行為人之一個犯意，並秉持刑罰公
    平原則，加以判斷之；稽以行為人多次販賣、轉讓毒品之行
    為，未必皆出於行為人之一個犯意決定，故販賣、轉讓毒品
    之罪，難認係集合犯之罪；而所謂接續犯，乃指行為人主觀
    上基於單一之犯意，著手實行單一行為，該行為倘係在密切
    接近之時、地，分數個舉動以接續或反覆施行之行為，依一
    般社會通念，難以強行分開，在刑法評價上，該接續施行之
    數個舉動，可認為包括一罪而言，最高法院96年度台上字第
    7052號判決意旨可資參照。準此，被告己○○、乙○○乃於
    共同多次販賣安非他命與證人丁○○，時間、地點皆不同，
    又被告己○○另行販賣安非他命與證人戊○○，嗣後分次轉
    讓海洛因、安非他命與證人即共同被告乙○○，歷經數個月
    ，復販賣、轉讓毒品之對象亦不同，此類綿延超過數月，異
    時且異其對象之販賣、轉讓毒品行為，主觀上自難認出於一
    次決意，依社會通念，殊難認以評價為一罪為適當，自不得
    認僅成立包括一罪，亦查無時間、空間密接之犯罪情形，可
    認屬接續犯情事，當認應為數罪之評價，始符刑罰公平原則
    。是依上揭說明，被告己○○、乙○○於附表壹編號至
    所犯各罪，渠等被告犯意各別，時間互殊，為數行為，應予
    分論併罰。
  (三)另被告己○○前於93年間因施用第一、二級毒品案件，經本
    院以93年度訴字第984 號判決，判處有期徒刑9月、6月，應
    執行有期徒刑1年2月確定，甫於95年12月25日縮刑期滿執行
    完畢；而被告乙○○曾於92年間因竊盜案件，經本院以92年
    度簡上字第425 號判決，判處有期徒刑10月確定，復經本院
    以96年度聲減字第224號裁定予以減刑，而於96年7月16日執
    行完畢等情，皆有臺灣高等法院被告前案紀錄表各1 份附卷
    足考，渠等被告受有期徒刑執行完畢，5 年以內皆故意再犯
    本件有期徒刑以上之罪，均為累犯，惟因無期徒刑不得加重
    ，故應依刑法第47條第1 項規定，祇就被告己○○、乙○○
    所犯有期徒刑、拘役、罰金部分加重其刑。爰審酌被告己○○、乙○○均明知安非他命為第二級毒品，而被告己○○亦
    知海洛因、大麻分屬第一、二級毒品，對人體有莫大之戕害
    ，被告己○○、乙○○竟共同販賣安非他命與證人丁○○，
    又被告己○○復販賣安非他命與證人戊○○，再轉讓海洛因
    、安非他命與證人即共同被告乙○○及持有大麻，危害國民
    身體健康及社會風氣甚鉅，且現均值青壯猶不思以正當途徑
    賺取報酬，竟以此非法途徑為之，惡性非輕，復於偵審時俱
    否認販賣第二級毒品犯行，猶未能知所悔悟，惟念及被告己○○尚能坦承轉讓第一、二級毒品、持有第二級毒品等犯行
    ，並兼衡渠等被告生活狀況、品行、智識程度、所得利益暨
    所生之危害等一切情狀，分別量處如主文所示之刑。第按連
    續犯之規定廢除後，例如吸毒、竊盜、搶奪等犯罪，是否會
    因數罪併罰而使刑罰過重而產生不合理之現象乙節，即應逐
    一檢討各罪名之規定，再決定其性質係數罪或一罪，而為避
    免行為人多數犯罪，因數罪併罰之結果，致刑罰輕重失衡，
    其犯罪數代表犯罪行為人穩定的人格傾向，總之相對應的，
    刑罰之使用必要逐漸退縮之情形下，對於數罪併罰之量刑，
    對於第一重宣告刑固然是全數記入應執行刑之基數，但是從
    第二重宣告刑開始則按照責任遞減係數，基此，爰參酌被告
    己○○、乙○○販賣、轉讓、持有毒品之罪數、時間等節，
    就渠等被告所犯各罪，定其應執行之刑，以資懲儆。
  (四)末被告己○○於97年1月9日晚間10時10分許，在桃園縣平鎮
    市○○路179巷1之1號2樓，為警扣得之大麻2 包（驗餘共淨
    重11.53 公克），係查獲之第二級毒品，應依毒品危害防制
    條例第18條第1 項前段規定，不論屬犯人與否，宣告沒收銷
    燬之。再包裝前開大麻之包裝袋2 只，具有防止裸露、逸出
    及防潮之功用，並便於攜帶及保存，係被告己○○所有供持
    有第二級毒品犯罪所用之物，業據其供承在卷，且於鑑定時
    已將煙絲狀大麻與空包裝袋分離秤重，要與粉末狀之毒品析
    離後仍會有微量毒品成分殘留情形有間，自無不可析離之關
    係，應依同條例第19條第1 項規定，宣告沒收。另被告己○○、乙○○就於如附表壹編號、所示共同販賣第二級毒
    品與證人丁○○，各該次所為財物1,000元，合計2,000元，
    雖未扣案，惟均屬渠等被告因犯罪所得之財物，亦應依同條
    例第19條第1 項規定，宣告連帶沒收，並諭知如全部或一部
    不能沒收時，以其財產抵償之。復被告己○○所有門號0000
    -000-000號行動電話1具（含搭配之SIM 卡1枚），固未扣案
    ，然依其與行動電話業者之約定，SIM 卡於申辦手續完成時
    即已歸申請人所有，自仍應依同條例第19條第1 項規定，併
    予宣告沒收，及諭知如全部或一部不能沒收時追徵其價額，
    或以其財產抵償之。至被告己○○販賣第二級毒品與證人戊○○該次，因係賒欠價款2,000 元，即無所謂之販賣毒品所
    得財物；而本案另扣得之物，就海洛因、安非他命等毒品部
    分，被告己○○、乙○○已供承係渠等施用毒品所用綦詳，
    要難認屬本案販賣、轉讓第一、二級查獲之物，且其餘各該
    物品，均查無事證足認係渠等被告供本案犯罪所用之物，爰
    不就此部分為沒收之宣告，附此敘明。
、無罪部分：
一、公訴意旨另以：被告己○○與乙○○均明知海洛因、安非他
    命分屬毒品危害防制條例第2條第2項第1款、第2款所定之第
    一、二級毒品，不得販賣及非法持有，竟基於販賣第一、二
    級毒品之犯意，單獨或共同而為下列犯行：
  (一)被告己○○、乙○○共同基於販賣第二級毒品以營利之犯意
    聯絡，於97年1、2月間，由被告乙○○駕車搭載被告己○○
    ，前往桃園縣中壢市○○○街與大華路口統一便利商店前，
    推由被告己○○以2,000元至3,000元不等之代價，先後10次
    共同販賣安非他命與甲○○。（被告己○○、乙○○計共同
    販賣第二級毒品10次，即如附表貳編號至所示）
  (二)被告己○○、乙○○共同基於販賣第二級毒品以營利之犯意
    聯絡，於97年2、3月間，經辛○○（原名許睿紘）以其持用
    之門號0000-000-000號行動電話，與被告己○○所有之門號
    0000-000-000號行動電話聯繫，渠等相約在桃園縣桃園市○○路與中正路口全家便利商店前，以1,000元至3,000元不等
    之代價，先後3 次共同販賣安非他命與辛○○。又被告己○○另單獨基於販賣第二級毒品以營利之犯意，於該段期間間
    ，在桃園縣桃園市○○街附近某處，以1,000元至3,000元不
    等之代價，先後販賣安非他命與辛○○2 次；復於該段期間
    ，在址設桃園縣桃園市○○路939 號之愛買量販店桃園店（
    下稱愛買桃園店）附近某處，以1,000元至3,000元不等之代
    價，販賣安非他命與辛○○1 次。（被告己○○、乙○○計
    共同販賣第二級毒品3 次，即如附表貳編號至所示；又
    被告己○○另單獨販賣第二級毒品3 次，即如附表貳編號
    、、所示）
  (三)被告己○○基於販賣第二級毒品以營利之犯意，於97年3 月
    底至4月初某日，在址設桃園縣桃園市○○路889號之國立武
    陵高級中學（下稱武陵高中）前某處，以1,000 元之代價，
    販賣安非他命與癸○○1 次；復又基於販賣第一級毒品以營
    利之犯意，於同年3 月底某日，在國道二號南桃園交流道附
    近某處，以1,000元之代價，販賣海洛因與癸○○1次。（被
    告己○○計販賣第二級毒品1 次，即如附表貳編號所示；
    又販賣第一級毒品1次，即如附表貳編號所示）
    因認被告己○○、乙○○就如附表貳編號至所示各次，
    均係犯毒品危害防制條例第4條第2項之共同販賣第二級毒品
    罪嫌；另被告己○○就如附表貳編號至所示各次，亦係
    犯同條第2 項之販賣第二級毒品罪嫌；而被告己○○就如附
    表貳編號所示該次，則係犯同條第1 項之販賣第一級毒品
    罪嫌。
二、按犯罪事實應依證據認定之，無證據不得認定犯罪事實；不
    能證明被告犯罪或其行為不罰者應諭知無罪之判決，刑事訴
    訟法第154條第2項、第301條第1項定有明文。又認定不利於
    被告之事實，須依積極證據，苟積極證據不足為不利於被告
    事實之認定時，即應為有利於被告之認定；再認定犯罪事實
    所憑之證據，雖不以直接證據為限，間接證據亦包括在內，
    然而無論直接或間接證據，其為訴訟上之證明，須於通常一
    般之人均不致有所懷疑，而得確信其為真實之程度者，始得
    據為有罪之認定；另刑事訴訟法第161 條已於91年2月8日修
    正公布，其第1 項規定：檢察官就被告犯罪事實，應負舉證
    責任，並指出證明之方法；因此，檢察官對於起訴之犯罪事
    實，應負提出證據及說服之實質舉證責任，倘其所提出之證
    據，不足為被告有罪之積極證明，或其指出證明之方法，無
    從說服法院以形成被告有罪之心證，基於無罪推定之原則，
    自應為被告無罪判決之諭知，最高法院30年上字第816 號、
    76年台上字第4986號、92年台上字第128 號著有判例可資參
    照。
三、檢察官認被告己○○、乙○○就如附表貳編號至所示各
    次，均涉犯毒品危害防制條例第4條第2項之共同販賣第二級
    毒品罪嫌；另被告己○○就如附表貳編號至所示各次，
    亦涉犯同條第2 項之販賣第二級毒品罪嫌；而被告己○○就
    如附表貳編號所示該次，則涉犯同條第1 項之販賣第一級
    毒品罪嫌，無非係以：(一)有關被告己○○、乙○○共同販賣
    安非他命與證人甲○○部分，業據證人甲○○於警詢時、偵
    查中證述明確，雖證人甲○○於本院審判時改稱祇向被告己○○購買安非他命3 次，而被告乙○○並無與被告己○○共
    同販賣毒品云云，然此陳述多所矛盾且不合常情，亦與被告
    乙○○供述情節不符，無寧係囿於親屬關係迴護被告乙○○
    之詞，不足以採，自應以證人甲○○前於警詢時、偵查中證
    述較為可採；(二)關於被告己○○、乙○○共同或單獨販賣安
    非他命與證人辛○○部分，亦據證人辛○○前於警詢時、偵
    查中指證綦詳，雖該時證人辛○○係通緝犯，且經被告己○○密告而為警查獲，然證人辛○○製作警詢筆錄時，並無懷
    疑係被告己○○所告密，復消極性配合警員調查，此據證人
    壬○○證述明確，要無可認證人辛○○有挾怨報復之情，所
    述應足採信；(三)另被告己○○販賣海洛因、安非他命與證人
    癸○○部分，則據證人癸○○於警詢時、偵查中及本院審判
    時證述屬實，所述情節亦大致相符，其中固有些許出入，然
    此係證人癸○○毒品來源不止被告己○○一端，次數更達10
    餘次以上，難以明確記憶各次細節，是為鞏固證人癸○○證
    詞而限縮訊問範圍，其所述應為真實；(四)復證人丙○○於警
    詢及偵查中均證稱目擊被告己○○販賣海洛因、安非他命與
    他人，及被告己○○曾要求被告乙○○駕車外出販賣毒品，
    且渠等證人就如何與被告己○○、乙○○聯繫購買毒品等節
    相類，非祇有單一或極少數證人指證之情，並有通聯紀錄、
    濫用藥物鑑定書、檢驗報告，及扣案之海洛因、安非他命、
    分裝袋、電子磅秤、現金等證物可稽，應足徵被告等人確有
    上揭販賣毒品之行為等，為其主要論據。
四、訊據被告己○○、乙○○均堅詞否認有如附表貳所示之販賣
    第一、二級毒品之犯行，被告己○○及其辯護人辯稱略以：
    甲○○為乙○○之堂弟，辛○○、癸○○均為乙○○之友人
    ，渠等間有親誼關係存在，然甲○○於本院審判時就乙○○
    涉犯販賣毒品部分多所迴避，且有關毒品價格乙節未曾向己○○詢問旋即購買，但甲○○一日收入僅千餘元，竟不問價
    格，顯有悖於常情；再辛○○係因遭己○○密告通緝犯之身
    分而懷恨在心，誣指己○○販賣毒品；另癸○○就認識己○○之經過亦刻意迴避乙○○，反祇積極指證己○○販賣毒品
    ，但對交易毒品之單價、數量竟僅模糊陳述，所述不足以採
    ；復丙○○為乙○○配偶，對己○○為渠等婚外情之對象自
    有怨恨，所述亦不可信等語。另被告乙○○及其辯護人則以
    ：乙○○祇單純應己○○之託，駕車前往甲○○住處附近，
    不知渠等間有毒品交易之情事；又己○○因案供出辛○○為
    通緝犯身分，以致為警查獲，辛○○因之狹怨報復而為不利
    乙○○之陳述，自不得以此認乙○○有販賣毒品情事等語置
    辯。經查：
  (一)按犯罪應依證據認定之，無證據不得認定犯罪事實；被告未
    經審判證明有罪確定前，推定其為無罪，此為我刑事訴訟之
    基本原則。又公訴案件犯罪證據之蒐集，及提起公訴後，對
    犯罪事實之舉證責任及指出證明之方法，均屬公訴人之職責
    ，原則上法院僅於當事人之主張及舉證範圍內進行調查證據
    ，其經法定程式調查證據之結果，認已足以證明犯罪事實時
    ，始得為犯罪事實之認定，若其為訴訟上之證明，於通常一
    般人仍有合理之懷疑存在，尚未達於可確信其真實之程度者
    ，在該合理懷疑尚未剔除前，自不能為有罪之認定，法院不
    得以偵查機關關於某種犯罪之調查不易，即放棄上開原則之
    堅持，致有違背刑事訴訟無罪推定及嚴格證明之原則，其理
    甚明。再施用毒品者，其所稱向某人購買之供述，須補強證
    據以擔保其供述之真實性，良以施用毒品者其供述之憑信性
    本不及於一般人，況施用毒品者其供出來源，因而破獲者，
    法律復規定得減輕其刑，其有為偵查機關誘導、或為邀輕典
    而為不實之陳述之可能，其供述之真實性自有合理之懷疑，
    是本院一貫之見解，認施用毒品者關於其向某人購買毒品之
    供述，必須補強證據佐證，以擔保其供述之真實性，俾貫澈
    刑事訴訟無罪推定及嚴格證明之基本原則。而茲所謂補強證
    據，指其他有關證明施用毒品者之關於毒品交易之供述真實
    性之相關證據而言，必須與施用毒品者關於毒品交易之供述
    ，具有相當程度之關連性，而足使一般人對施用毒品者關於
    毒品交易之供述，並無合理之懷疑存在，而得確信其為真實
    ，始足當之，最高法院94年度台上字第2033號判決意旨可資
    參照。
  (二)準此，稽之證人甲○○前於97年7月1日警詢時陳稱：伊認識
    己○○與乙○○，渠等為男女朋友關係，且乙○○為伊遠房
    堂哥，另伊前於97年1、2月間向己○○購買過安非他命，並
    以門號0000-000-000號行動電話，與己○○所有門號0000-0
    00-000號、0000-000-000號行動電話聯繫，但未向乙○○購
    買，交易地點則在桃園縣中壢市○○○街與大華路口前之統
    一便利商店，平均4、5日會向己○○購買1次，為期2個月，
    總計約10餘次，每次金額2,000元至3,000元，皆由己○○與
    伊交易，乙○○則駕車搭載己○○前來，復伊曾向乙○○詢
    問，乙○○知悉己○○有販賣毒品等情（見臺灣桃園地方法
    院檢察署97年度偵字第2373號偵查卷(二)第430頁至第433頁，
    97年度偵字第9162號偵查卷第292頁至第296頁，97年度偵字
    第9903號偵查卷第187頁至第189頁）；復於同日偵查中亦為
    相同之陳述（見臺灣桃園地方法院檢察署97年度偵第2373號
    偵查卷(二)第435頁至第438頁，97年度偵字第9162號偵查卷第
    299頁至第302頁，97年度偵字第9903號偵查卷第192 頁至第
    195頁）；惟於本院97年12月9日審判時則改稱：乙○○為伊
    堂哥，己○○則於97年1、2月間前去乙○○住處，得知渠等
    為男女朋友關係而認識，於該段期間伊所施用之安非他命係
    向己○○購得，先前於警詢時、偵查中因緊張而陳述購買10
    餘次，惟此乃乙○○駕車搭載己○○前來伊住處聊天之次數
    ，實際購毒次數祇2、3次，金額分別為2,500元、1,000元、
    1,000元之安非他命各1包，且購買毒品時會以伊使用之門號
    0000-000-000號行動電話與己○○聯繫，之所以會向己○○
    購買安非他命，乃曾見伊友人黃教銘向己○○購買毒品，詢
    問乙○○後知悉此情，遂以乙○○行動電話查得己○○之行
    動電話號碼，再直接與己○○聯繫，但不知毒品1 公克價值
    多少，又交易毒品時乙○○並不知情，直至第4 次與己○○
    聯繫時，電話係由乙○○接聽，因而獲悉伊向己○○購買毒
    品乙事，所述內容並無刻意迴護乙○○等情（見本院刑事卷
    (一)第189頁至第208頁）。細譯證人甲○○所述各節，先前於
    警詢時、偵查中均直指被告己○○與乙○○共同販賣安非他
    命，次數計達10餘次，然於本院審判時則改稱祇被告己○○
    1人販賣安非他命，被告乙○○並不知情，復次數僅有3次等
    節，姑不問證人甲○○所述以何次為實在，惟良以施用毒品
    者其供述之憑信性本不及於一般人，而施用毒品者其供出來
    源，因而破獲者，法律復規定得減輕其刑，其有為偵查機關
    誘導、或為邀輕典而為不實之陳述之可能，是證人甲○○所
    述真實性為何，自有合理之懷疑，當應有相關證據佐證，以
    擔保其供述之真實性，亟無由單憑證人甲○○先後矛盾、齟
    齬不一之陳述，逕採為不利被告己○○、乙○○共同販賣第
    二級毒品犯行之事實認定依據。況且，佐以本案查獲照片、
    行動電話簡訊翻拍照片、通聯調閱查詢單（見臺灣桃園地方
    法院檢察署97年度偵字第2373號偵查卷(一)第48頁至第65頁、
    第80頁，同上偵查卷(二)第440頁至第442頁，97年度偵字第91
    62號偵查卷第60頁至第108頁、第133頁至第193頁、第196頁
    至第215 頁、第238頁至第258頁、第304頁至第306頁，97年
    度偵字第9903號偵查卷第62頁至第110 頁、第197頁至第199
    頁，本院刑事卷(一)第148頁至第165頁、第170頁至第176頁、
    第223頁至第228頁），亦未見有證人甲○○所述於97年1、2
    月間，持以門號0000-000-000號行動電話，與己○○所有門
    號0000-000-000號、0000-000-000號行動電話聯繫交易毒品
    情事存在，惟本案至遲已於97年7 月11日經檢警訊問證人甲○○在案，已獲悉該項通聯紀錄可得作為證據使用，相距該
    通聯期間不到6 個月，但檢警機關卻未能妥善蒐集相關證據
    ，以致本院於審理期間函詢各該行動電話業者，均回覆稱已
    超過保存期限，有關通聯紀錄歉難提供，此項無法證明被告
    己○○與證人甲○○間有聯繫交易毒品情事之不利益，自當
    歸由負舉證責任之檢察官承擔，要無由在被告己○○、乙○○均否認有共同販賣安非他命與證人甲○○，且證人甲○○
    前後陳述矛盾不一，又查無其他積極證據可佐認證人王甲○○陳述之真實性情形下，驟謂被告己○○、乙○○有如於附
    表貳編號至所示時地，共同販賣安非他命與證人甲○○
    之行為。
  (三)再者，雖然證人辛○○前於97年6月1日警詢時陳稱：伊與己○○、乙○○均認識，係為購買毒品而經友人「小紹」介紹
    認識，己○○筆記本所載「小許新」、門號0000-000-000號
    行動電話即為伊無誤，復於97年1月至3月間，分別在愛買桃
    園店前、桃園縣桃園市○○街附近，共5 次向渠等購買安非
    他命，每次固定以2,000元購買1包，且皆使用門號0000-000
    -000號行動電話與己○○所有門號0000-000-000號行動電話
    聯繫，俟談妥後渠等何人有空便由該人負責交付毒品，其中
    3 次渠等一同出現，並由價車搭載己○○之乙○○，在桃園
    縣桃園市○○路與中正路口全家便利商店前，將安非他命交
    付給伊，其餘2次則祇己○○單獨1人前來等節（見臺灣桃園
    地方法院檢察署97年度偵第2373號偵查卷(一)第114頁至第117
    頁，97年度偵字第9162號偵查卷第224頁至第227頁，97年度
    偵字第9903號偵查卷第156頁至第159頁）；嗣於97年7 月22
    日偵查中又稱：伊曾於97年2、3月間在桃園縣桃園市○○路
    與中正路口，向己○○、乙○○購買安非他命，計約5 至10
    次，每次購買1,000元至2,000元，最多1次購買3,000元，其
    中3 次渠等同時出現，並由乙○○交付毒品給伊，地點則在
    桃園縣桃園市○○路與中正路口全家便利商店前，另2 次為
    己○○在桃園縣桃園市○○街附近，單獨交付毒品與伊等情
    （見臺灣桃園地方法院檢察署97年度偵第2373號偵查卷(二)第
    456頁至第457頁，97年度偵字第9162號偵查卷第319 頁至第
    320 頁，97年度偵字第9903號偵查卷第218頁至第219頁）；
    執此，勾稽證人辛○○前後所述交易毒品情形，先稱每次均
    以2,000元代價購買安非他命1包，後又改稱為1,000元至3,0
    00元不等，復有關購買毒品次數、地點等節，皆有不符之出
    入，其陳述內容究否為真，已有疑問，自難在無其他佐證之
    情形下，遽採以證人辛○○不明確之陳述，作為不利被告己○○、乙○○販賣安非他命犯行之不利依據。復且，質諸證
    人即桃園縣政府警察局八德分局偵查隊小隊長壬○○於98年
    7 月16日本院審判時證稱：伊係因乙○○前案己○○以友人
    身分前來警局探訪而認識，並告以有線索可以提供辦案，己○○便表示懷疑辛○○為通緝犯，經查證當月通緝犯照片供
    指證，故關於97年3 月間逮捕通緝犯辛○○乙事，係因己○○檢舉所查獲，復己○○於緝獲當日來電表示辛○○正在己○○住處內，伊遂至己○○住處樓下等候，但為免辛○○懷
    疑係己○○密告，故待辛○○離去後跟蹤至桃園縣中壢市再
    予逮捕，迄後另於同年6月1日與辛○○相約製作有關己○○
    、乙○○販賣毒品之警詢筆錄，並無表現排斥或主動、消極
    性作證，或有懷疑前遭己○○密告之情形等語（見本院刑事
    卷(二)第137頁至第139頁）；互核證人辛○○之臺灣高等法院
    前案紀錄表、通緝紀錄表，確實證人辛○○經臺灣桃園地方
    法院檢察署於97年3 月10日以97年庚○玲執緝字第1495號發
    布通緝，嗣於同年月25日緝獲歸案，復於同年月31日撤銷通
    緝在案（見本院刑事卷(一)第61頁至第64頁），是由此觀之，
    證人辛○○之所以於97年3 月25日為警緝獲，實乃因被告己○○密告與證人壬○○予以查獲，固證人壬○○於執行通緝
    犯逮捕程序時，有意避免證人辛○○發現係遭被告己○○密
    告，然參酌被告己○○、乙○○均稱證人辛○○嗣後有表示
    有懷疑遭渠等密告通緝犯身分乙事，復由證人辛○○前開反
    覆不一之陳述經過觀之，證人辛○○指證被告己○○、乙○○販賣安非他命動機有疑，其證詞之可信性顯然為低，難以
    採信。此外，本案有關被告己○○、乙○○販賣安非他命與
    證人辛○○部分，亦有上揭經證人指證係以門號0000-000-0
    00號行動電話與被告己○○使用之門號0000-000-000號行動
    電話聯繫，但依卷內事證卻無相符之通聯紀錄可為依憑情形
    ，則在證人辛○○指證被告等人販賣毒品動機有疑，且有陳
    述矛盾不一致，復又欠缺其他積極事證可資佐認證人辛○○
    陳述之真實性情形下，尚難率認被告己○○、乙○○有如附
    表貳編號至所示時地，共同或由被告己○○單獨販賣安
    非他命與證人辛○○之事實存在。
  (四)另者，參以證人癸○○前於97年5 月31日警詢時陳稱：伊與
    乙○○為鄰居、朋友關係，並因之介紹而認識己○○及購買
    毒品，且伊於97年3、4月間，分別在武陵高中前、桃園縣桃
    園市○○街附近，向己○○購買海洛因、安非他命，計約10
    次，且多以海洛因為主，另2次購買安非他命，每次購買500
    元至5,000 元不等，復以門號0000-000-000號行動電話，與
    被告己○○所有門號0000-000-000號行動電話聯繫，交易毒
    品時多由被告己○○前來交付，但亦有2、3次經不認識之人
    前來交付毒品等節（見臺灣桃園地方法院檢察署97年度偵第
    2373號偵查卷(一)第108頁至第111頁，97年度偵字第9903號偵
    查卷第138頁至第141頁、第150頁至第153頁）；另於97年 6
    月2 日偵查中指稱：伊曾向己○○購買海洛因、安非他命，
    最後一次購買海洛因係於97年4 月初，在桃園縣桃園市○○
    街己○○住處，金額為1,000 元，另最後一次購買安非他命
    則於97年3月底、4月初，在武陵高中前，金額為1,000 元或
    2,000元，復曾於97年3月20幾日，在國道二號南桃園交流道
    下，購買1,000 元之海洛因，該次亦由己○○本人交付毒品
    ，且伊自97年3 月10幾日起，即以門號0000-000-000號行動
    電話，撥打己○○所有門號0000-000-000號行動電話，計交
    易毒品7、8次等情（見臺灣桃園地方法院檢察署97年度偵第
    2373號偵查卷(一)第121頁至第122頁，97年度偵字第9162號偵
    查卷第231頁至第232頁，97年度偵字第9903號偵查卷第 163
    頁至第164 頁）；復於本院98年8月6日審判時證稱：伊與乙○○雖為鄰居、朋友關係，然係在友人劉家寶家恰巧認識己○○，惟不清楚己○○與乙○○間關係為何，但經詢問乙○○處有無毒品，因而留下己○○電話，並表示己○○處有毒
    品，嗣伊於97年3月底、4月初首次向己○○購買毒品，多數
    為海洛因，是否有安非他命記不清楚，復以伊所使用之門號
    0000-000-000號行動電話與己○○聯繫購買毒品，每次購買
    海洛因金額為1,000元、2,000元，地點在武陵高中大門附近
    ，及桃園縣桃園市○○街等處，另曾在國道二號南桃園交流
    道、桃園縣桃園市○○街等處向己○○購買安非他命，至毒
    品數量已不記得，亦不知向己○○購得之海洛因1 公克價值
    若干，至伊前於警詢時、偵查中所述因記憶清楚而較實在，
    並因伊非固定向同一人購買毒品，遂前後陳述略有出入等情
    （見本院刑事卷(二)第158頁至第163頁）。綜合證人癸○○所
    述各節，固直指被告己○○有販賣海洛因、安非他命之情，
    然有關毒品交易之時間、地點、次數等節，前後陳述不一，
    且與檢察官據以起訴如附表貳編號、之販賣安非他命、
    海洛因有別，亦無敘明何以證人癸○○指證在桃園縣桃園市
    ○○街附近購買毒品該次未據起訴，乃因罪嫌不足，抑或有
    其他偵查考量，且此與起訴部分之證據資料相同，為何反祇
    此一部分起訴，其證據取捨為何，又如何一體評價證人癸○○陳述之可信性，實有疑問。何況，有關證人癸○○所述持
    以0000-000-000號行動電話，與被告己○○使用之門號0000
    -000-000號行動電話，亦查無相符之通聯紀錄，自不得徒以
    證人癸○○陳述反覆矛盾之單一證述，在查無被告己○○與
    證人癸○○間，有於該段期間以彼此之門號0000-000-000號
    、0000-000-000號行動電話，供作聯繫交易毒品使用之情形
    下，逕以採為不利被告己○○販賣海洛因、安非他命之積極
    證據。
  (五)固然，證人丙○○雖直指目睹被告己○○販賣毒品與他人，
    但其未能明確指證該他人是否即為證人甲○○、辛○○、癸○○等人，且此與渠等證人所述係由被告己○○親自交付毒
    品，抑或由不詳人士轉交毒品情事不符，倘若證人丙○○該
    段陳述為真，豈不是意謂證人丙○○為轉交毒品之該他人，
    亦與被告己○○共犯本案？縱證人丙○○祇在旁偶然看見，
    惟渠等證人交易毒品地點，依檢察官起訴所載，分別為桃園
    縣中壢市○○○街與大華路口統一便利超商前、桃園縣桃園
    市○○路與中正路口全家便利超商前、桃園縣桃園市○○街
    附近、愛買桃園店附近、武陵高中附近、國道二號南桃園交
    流道附近，散見於四處，證人丙○○又如何能不期然巧遇？
    更遑論其證詞有迴護配偶即被告乙○○之舉，反刻意指證被
    告己○○販賣毒品，而被告乙○○卻全然不知情，所述已難
    盡信，當無以證人丙○○片面指證，遽認被告己○○、乙○○有於附表貳所示時地，販賣毒品之情事存在。復且，觀諸
    本案查獲照片、卷附被告己○○與乙○○之行動電話簡訊翻
    拍照片，及被告己○○所有筆記本內容（見臺灣桃園地方法
    院檢察署97年度偵字第2373號偵查卷(一)第48頁至第65頁、第
    80頁，同上偵查卷(二)第440頁至第442頁，97年度偵字第9162
    號偵查卷第60頁至第108頁、第133頁至第167頁、第304頁至
    第306頁，97年度偵字第9903號偵查卷第62頁至第110頁、第
    197頁至第199頁，本院刑事卷(一)第223頁至第228頁），被告
    己○○、乙○○為警查獲之時，雖持有海洛因、安非他命、
    分裝袋、電子磅秤、現金等物，而簡訊內容並有「13」、「
    石頭」、「硬的」、「女人」、「男生」等疑似聯絡毒品交
    易之情，且詢問可否過去拿及何時可以拿到，復被告己○○
    之筆記本內亦記載相關人等之電話號碼，行為舉止或有可疑
    之處，惟經勾稽比對前開資料，並無與證人甲○○、辛○○
    、癸○○相符之通聯紀錄，或毒品交易之簡訊內容，而經註
    記「王八蛋」之證人甲○○傳送之簡訊內容，亦僅提及堂兄
    乙○○與被告己○○間情感關係，未見有何聯繫交易毒品情
    形，另綽號「小許新」之證人辛○○簡訊內容，更祇有表示
    現人在外不敢回家而已，均難以此佐認渠等證人陳述之真實
    性。基此，縱被告己○○、乙○○所為容有可議之處，然此
    己身有無另涉他犯行，要無以此得認本案起訴如附表貳所示
    各罪為真，自不得在相關事證不明，且又欠缺積極證據之情
    形下，遽以證人甲○○、辛○○、癸○○、丙○○等人存有
    疑問之證詞，率爾認被告己○○、乙○○有如附表貳所示之
    各該販賣毒品行為。
  (六)是以，本案有關被告己○○、乙○○就如附表貳編號至
    所示各次，共同販賣第二級毒品與證人甲○○、辛○○；另
    被告己○○就如附表貳編號至所示各次，販賣第二級毒
    品與證人辛○○、癸○○，及被告己○○就如附表貳編號
    所示該次，販賣第一級毒品與證人癸○○之證明，檢察官所
    提各該證據，均有矛盾不一情事，實難謂此情為真。
五、綜上所述，本案有關被告己○○、乙○○被訴如附表貳編號
    至所示各次，共同販賣第二級毒品與證人甲○○、辛○○；另被告己○○被訴如附表貳編號至所示各次，販賣
    第二級毒品與證人辛○○、癸○○，及被告己○○被訴如附
    表貳編號所示該次，販賣第一級毒品與證人癸○○等罪嫌
    所憑之事證，檢察官所舉證人之陳述，不僅先後矛盾、齟齬
    不一，更無積極之通聯紀錄、監聽譯文等可資佐認，亦欠乏
    具有相當程度之關連性證據存在，而足使一般人對施用毒品
    者關於毒品交易之供述，並無合理之懷疑存在，得確信其為
    真實。復且，此與前揭有罪部分，另據被告坦承部分犯行，
    抑或有相符之通聯紀錄可資佐證情形不同，是難率以此認定
    被告己○○、乙○○有於上述時地，共同或由被告己○○單
    獨販賣海洛因、安非他命與證人甲○○、辛○○、癸○○之
    事實存在，得以毒品危害防制條例第4 條第1項、第2項之販
    賣第一、二級毒品罪相繩。執此，檢察官所引各項事證未達
    於通常一般之人均不致有所懷疑，復查無其他積極證據足證
    被告等人確有如附表貳所示之犯行，而得確信其有犯罪之程
    度，容有合理之懷疑存在。此外，本院復查無其他積極證據
    ，足資證明被告己○○、乙○○被訴如附表貳所示各該次涉
    有何犯行，是應認不能證明犯罪，況檢察官認此部分與渠等
    被告上揭有罪犯行部分，犯意各別，行為互殊，為數行為，
    無實質上一罪或裁判上一罪情事，揆諸首揭說明，自應就被
    告己○○、乙○○被訴附表貳所示各罪部分，均為無罪判決
    之諭知。
據上論斷，應依刑事訴訟法第299條第1項前段、第300條、第301
條第1 項，修正前毒品危害防制條例第4條第2項，毒品危害防制
條例第8條第1項、第2項、第11條第2項、第18條第1 項前段、第
19條第1項，刑法第11條、第28條、第55條、第47條第1項、第38
條第1項第2款、第51條第5款，判決如主文。
本案經檢察官施昱廷到庭執行職務。
中    華    民    國    98    年    9     月    17    日
                  刑事第六庭  審判長法  官  錢建榮
                                    法  官  宣玉華
                                    法  官  黃翊哲
┌────────────────────────────────────────────┐
│附表壹：（有罪部分）                                                 97年度訴字第794號  │
├──┬───┬───────┬───┬─────┬─────┬─────────────┤
│編號│行為人│   犯罪時地   │相對人│ 毒品品項 │ 所犯罪名 │       諭知之宣告刑       │
├──┼───┼───────┼───┼─────┼─────┼─────────────┤
│  │己○○│於97年2 月農曆│丁○○│1,000 元安│共同販賣第│各處有期徒刑柒年拾月，未扣│
│    │乙○○│春節期間某日，│      │非他命1 包│二級毒品，│案之販賣第二級毒品所得財物│
│    │      │在萬能大學附近│      │。        │均累犯。  │新臺幣壹仟元己○○與乙○○│
│    │      │租屋處內。    │      │          │          │應連帶沒收，如全部或一部不│
│    │      │              │      │          │          │能沒收時，以其財產抵償之。│
├──┼───┼───────┼───┼─────┼─────┼─────────────┤
│  │己○○│於97年2、3月間│丁○○│1,000 元安│共同販賣第│各處有期徒刑柒年拾月，未扣│
│    │乙○○│某日，在大江購│      │非他命1 包│二級毒品，│案之販賣第二級毒品所得財物│
│    │      │物中心前約定處│      │。        │均累犯。  │新臺幣壹仟元己○○與乙○○│
│    │      │所。          │      │          │          │應連帶沒收，如全部或一部不│
│    │      │              │      │          │          │能沒收時，以其財產抵償之。│
├──┼───┼───────┼───┼─────┼─────┼─────────────┤
│  │己○○│於97年3 月27日│戊○○│1,000 元安│販賣第二級│處有期徒刑柒年拾月，未扣案│
│    │      │，在桃園縣桃園│      │非他命2 包│毒品，累犯│之門號0000000000│
│    │      │市○○街39號 2│      │，合計價值│。        │號行動電話壹具（含搭配之Ｓ│
│    │      │樓之1住處。   │      │2,000 元。│          │ＩＭ卡壹枚）沒收，如全部或│
│    │      │              │      │          │          │一部不能沒收時追徵其價額，│
│    │      │              │      │          │          │或以其財產抵償之。        │
├──┼───┼───────┼───┼─────┼─────┼─────────────┤
│  │己○○│於97年2 月間某│乙○○│5,000 元安│轉讓第二級│處有期徒刑捌月。          │
│    │      │日，在台灣高鐵│      │非他命1 包│毒品，累犯│                          │
│    │      │桃園站附近某處│      │。        │。        │                          │
│    │      │。            │      │          │          │                          │
├──┼───┼───────┼───┼─────┼─────┼─────────────┤
│  │己○○│於97年3 月21日│乙○○│1 萬元海洛│轉讓第一級│處有期徒刑壹年月。      │
│    │      │，在桃園縣桃園│      │因及 3,500│毒品，累犯│                          │
│    │      │市○○路與自強│      │元安非他命│。        │                          │
│    │      │路口附近某處。│      │各1包。   │          │                          │
├──┼───┼───────┼───┼─────┼─────┼─────────────┤
│  │己○○│自不詳時間起至│（無）│大麻2 包（│持有第二級│處有期徒刑肆月，扣案之大麻│
│    │      │97年1月9日晚間│      │驗餘共淨重│毒品，累犯│貳包（驗餘共淨重拾壹點伍│
│    │      │10時10分許為警│      │11.53 公克│。        │公克）沒收銷燬之，包裝前開│
│    │      │查獲時止。    │      │）。      │          │大麻之包裝袋貳只，均沒收。│
└──┴───┴───────┴───┴─────┴─────┴─────────────┘
┌────────────────────────────────────────────┐
│附表貳：（無罪部分）                                                   97年度訴字第794號│
├──┬───┬───────┬───┬─────┬───────────────────┤
│編號│行為人│   犯罪時地   │相對人│ 毒品品項 │            被訴法條及罪數            │
├──┼───┼───────┼───┼─────┼───────────────────┤
│  │己○○│於97年1、2月間│甲○○│2,000 元至│毒品危害防制條例第4條第2項之共同販賣第│
│ ∫ │乙○○│，在桃園縣中壢│      │3,000 元不│二級毒品罪，共10罪。                  │
│  │      │市○○○街與大│      │等之安非他│                                      │
│    │      │華路口統一便利│      │命。      │                                      │
│    │      │商店前，計10次│      │          │                                      │
│    │      │。            │      │          │                                      │
├──┼───┼───────┼───┼─────┼───────────────────┤
│  │己○○│於97年2、3月間│辛○○│1,000 元至│毒品危害防制條例第4條第2項之共同販賣第│
│ ∫ │乙○○│，在桃園縣桃園│（原名│3,000 元不│二級毒品罪，共3罪。                   │
│  │      │市○○路與中正│許睿紘│等之安非他│                                      │
│    │      │路口全家便利商│）    │命。      │                                      │
│    │      │店前，計3次。 │      │          │                                      │
├──┼───┼───────┼───┼─────┼───────────────────┤
│  │己○○│於97年2、3月間│ 同上 │   同上   │毒品危害防制條例第4條第2項之販賣第二級│
│ ∫ │      │，在桃園縣桃園│      │          │毒品罪，共2罪。                       │
│  │      │市○○街附近某│      │          │                                      │
│    │      │處，計2次。   │      │          │                                      │
├──┼───┼───────┼───┼─────┼───────────────────┤
│  │己○○│於97年2、3月間│ 同上 │   同上   │毒品危害防制條例第4條第2項之販賣第二級│
│    │      │，在愛買桃園店│      │          │毒品罪，1罪。                         │
│    │      │附近某處。    │      │          │                                      │
├──┼───┼───────┼───┼─────┼───────────────────┤
│  │己○○│於97年3月底至4│癸○○│1,000 元之│毒品危害防制條例第4條第2項之販賣第二級│
│    │      │月初某日，在武│      │安非他命。│毒品罪，1罪。                         │
│    │      │陵高中前某處。│      │          │                                      │
├──┼───┼───────┼───┼─────┼───────────────────┤
│  │己○○│於97年3 月底某│ 同上 │1,000 元之│毒品危害防制條例第4條第1項之販賣第一級│
│    │      │日，在國道二號│      │海洛因。  │毒品罪，1罪。                         │
│    │      │南桃園交流道附│      │          │                                      │
│    │      │近某處。      │      │          │                                      │
└──┴───┴───────┴───┴─────┴───────────────────┘
以上正本證明與原本無異。
如不服本判決，應於判決送達後10日內向本院提出上訴書狀（應
附繕本），並應敘述具體理由，其未敘述上訴理由者，應於上訴
期間屆滿後20日向本院內補提理由書，上訴於臺灣高等法院。
                                    書記官  劉霜潔
中    華    民    國    98    年    9     月    17    日
附錄本判決論罪科刑法條：
修正前毒品危害防制條例第4條第2項
製造、運輸、販賣第二級毒品者，處無期徒刑或7 年以上有期徒
刑，得併科新臺幣700萬元以下罰金。
毒品危害防制條例第8條第1項、第2項
轉讓第一級毒品者，處1年以上7年以下有期徒刑，得併科新臺幣
100萬元以下罰金。
轉讓第二級毒品者，處6月以上5年以下有期徒刑，得併科新臺幣
70萬元以下罰金。
毒品危害防制條例第11條第2項
持有第二級毒品者，處2年以下有期徒刑、拘役或新臺幣3萬元以
下罰金。


司法院資訊處製作；財團法人民間司法改革基金會備份。
